臺灣臺南地方法院民事裁定
111年度亡字第8號
聲  請  人  財政部國有財產署南區分署

法定代理人  黃莉莉
代  理  人  黃耀光


上列聲請人聲請宣告甲○○、乙○○死亡事件，本院裁定如下：
    主  文
一、宣告(男，民國0年0月00日生，父吳炭，母吳柯水仙，生前
    最後住所：臺南市○區○○里0鄰○○路00號)於民國59年4月22日
    下午12時死亡。
二、宣告乙○○(男，民國00年0月0日生，父吳老福，母吳邱愛，
    生前最後住所：臺南市○區○○里00鄰○○路00巷0弄00號)於民
    國60年2月8日下午12時死亡。
三、程序費用新臺幣1,000元由、乙○○之遺產負擔。
    理  由
一、聲請意旨略以：失蹤人因行方不明於民國40年11月9日代報
    遷出日本國，此後在國內無任何後續戶籍資料，而失蹤人乙
    ○○於國內之最後戶籍資料顯示其僑居日本國，目前亦去向不
    明，聲請人以利害關係人之身分，前向本院聲請為公示催告
    之裁定，現公示催告期間屆滿，未見有人陳報失蹤人生存，
    亦無失蹤人之信息，爰依法聲請准予裁定對失蹤人、乙○○為
    死亡宣告等語。
二、按失蹤人失蹤滿10年後，法院得因利害關係人之聲請，為死
    亡之宣告，71年1月4日修正前之民法總則第8條第1項定有明
    文。次按失蹤人失蹤滿7年後，法院得因利害關係人或檢察
    官之聲請，為死亡之宣告，71年1月4日修正之民法總則第8
    條第1項亦有明定。又修正之民法總則第8條之規定，於民法
    總則施行後修正前（18年10月10日施行，臺灣地區於34年10
    月25日光復後始適用民法之規定，71年1月4日修正公布，72
    年1月1日施行）失蹤者，亦適用之；但於民法總則施行後修
    正前，其情形已合於修正前民法總則第8條之規定者，不在
    此限，此觀民法總則施行法第3條第3項之規定甚明。再按受
    死亡宣告者，以判決內所確定死亡之時，推定其為死亡；前
    項死亡之時，應為前條各項所定期間最後日終止之時，民法
    第9條第1項、第2項前段分別亦有明定。
三、經查：
（一）聲請人主張之上情，業據其提出本院110年度司財管字第1
      4號民事裁定暨確定證明書各1件可稽，且經本院依職權調
      取上開案卷核閱綦詳，堪信聲請人之主張為真實。又聲請
      人前聲請本院為失蹤人死亡之公示催告，本院於111年3月
      10日黏貼該公示催告之公告於本院公告處，現申報期間已
      屆滿，未據失蹤人陳報其生存，或知其生死者陳報其所知
      ，是聲請人聲請裁定對失蹤人、乙○○為死亡宣告，為有理
      由，應予准許，並應適用修正前民法第8條第1項之規定，
      於、乙○○失蹤滿10年後為死亡宣告。
（二）查失蹤人在我國之最後戶籍資料係記載：「因行方不明民
      國40年11月9日代報遷出。經查明遷出日本國原行方不明
      代報遷出民國49年4月22日更正遷出日本國」（見本院卷
      第25頁）；失蹤人在我國之最後戶籍資料係記載：「現僑
      居日本國民國50年2月8日設本籍」（見本院卷第31頁），
      則以其2人於我國可查得之最後戶籍資料為失蹤日，失蹤
      後計至59年4月22日屆滿10年，應推定是日下午12時為其
      死亡之時；乙○○失蹤後計至60年2月8日屆滿10年，應推定
      是日下午12時為其死亡之時，爰分別准予依法宣告。
四、據上論結，本件聲請為有理由，依家事事件法第154條第3項
    ，裁定如主文。
中　　華　　民　　國　　111 　年　　10　　月　　31　　日
                  家事法庭  法  官  游育倫
以上正本係照原本作成。
如對本裁定不服，須於裁定送達後10日內向本院提出抗告狀，並
應繳納抗告費新臺幣1,000元。
本裁定確定後30日內，應至戶政事務所辦理死亡登記。　　　　
中　　華　　民　　國　　111 　年　　10　　月　　31　　日
                            書記官 李鎧安